臺灣高雄地方法院刑事判決　　　　　　　94年度訴字第2168號
公　訴　人　臺灣高雄地方法院檢察署檢察官
被　　　告　甲○○
上列被告因常業詐欺等案件，經檢察官提起公訴（94年度偵字第
6701、9105、9109、9826、11560 號）及移送併辦（94年度偵字
12183號）， 本院以簡式審判程序判決如下：
    主  文
甲○○連續幫助常業詐欺，處有期徒刑捌月。緩刑參年。
    事實及理由
一、本件被告甲○○所犯係死刑、無期徒刑、最輕本刑為3 年以
    上有期徒刑以外之罪，被告於準備程序中就被訴事實為有罪
    之陳述，經法官告知簡式審判程序之旨，並聽取公訴人及被
    告意見後，本院認為適宜由受命法官獨任進行簡式審判程序
    ，合先敘明。
二、被告之犯罪事實及證據，引用檢察官起訴書之記載（如附件
    ）。另就犯罪事實欄第1 項11行所載：「基於意圖為自己不
    法所有之概括犯意」部分，應更正為：「意圖為自己不法之
    所有，並以詐欺為常業」，並補充犯罪事實：「甲○○將附
    表一編號5 之郵局帳戶出賣予不詳姓名年籍之林姓男子後，
    該林姓男子所屬犯罪集團，即承常業詐欺之故意，於93年12
    月28日下午2 時30分許，撥打電話予乙○○，自稱為陳先生
    ，並向其佯稱：伊是佐登絲國際公司人員，你中了三獎，有
    港幣30萬元，但須先匯款新台幣（下同）12萬元始可辦理領
    獎程序，且這筆金錢是要給弘德育幼院云云，致乙○○因而
    陷於錯誤，分別於同日下午4 時48分及翌日上午11時58分許
    ，至台中縣大雅郵局，匯款12萬元及10萬元至上揭甲○○帳
    戶內，詐欺集團成員並立即以轉帳或提款卡提領方式，提領
    22萬元現金得手，嗣乙○○見對方並未與其聯絡，經詢問家
    人後始知受騙。」。就理由部分補充：被害人乙○○於警訊
    中之指述，卷附被告岡山仁壽路郵局歷史交易清單1 份、被
    害人乙○○國內匯款執據2 份，及被告於本院審理中就全部
    犯罪事實之自白。
三、查一般人至銀行申請開立帳戶，其目的不外乎利用銀行帳戶
    作存、提款、轉帳等金錢之支配處分，故對於銀行發給之存
    摺、印章、金融卡、密碼、語音查詢、轉帳密碼等資料，無
    不妥為保存，以防遺失或被盜用，而損及個人財產權益，並
    遭濫用為財產犯罪之工具。且個人存摺與存戶印鑑章、提款
    卡結合，專有性甚高，更非一般自由流通使用之物，縱需交
    他人使用，亦必基於信賴關係或特殊事由，自不可能隨意交
    予不熟識之人使用，又以現在銀行開戶手續之簡便，需用者
    儘可自行申請，是苟有不熟識之人欲借用存摺或提款卡使用
    ，並甘願支付代價而利用他人銀行帳戶者，一般人本於日常
    生活經驗及認識，足可懷疑需用者，係基於隱瞞、掩飾資金
    流向或犯罪行為人身份之不法目的，且與利用他人銀行帳戶
    作為犯罪工具有關。按刑法上之故意，可分為直接故意與不
    確定故意（間接故意），所謂「不確定故意」，係指行為人
    對於構成犯罪之事實，預見其發生，而其發生並不違背其本
    意者，刑法第13條第2 項定有明文。本案被告自承收購其帳
    戶之人係林姓男子，並不知其詳細年籍資料，亦無法與其聯
    絡等情，足認被告與林姓男子並不熟識，是被告知悉金融機
    構帳戶係個人理財之重要工具，且關係個人財產及信用之表
    徵，不能隨意交予不熟識之人使用，且近來社會上詐取財物
    之犯罪類型層出不窮，該等犯罪多數均係利用人頭帳戶作為
    出入帳戶，並經媒體廣為披載，被告係有正常辨識能力之人
    ，對於他人會持其所提供之銀行帳戶犯罪應有所預知，被告
    竟將如附件附表所示5 個金融機構均供人使用，則對於他人
    會持用犯罪之事實，自無不知之理，足見被告有幫助犯罪集
    團之成年人利用其帳戶犯罪之不確定故意，應無疑義，被告
    主觀上均有幫助他人詐欺之故意甚明。
四、查刑法上所謂常業犯，指反覆以同種類行為為目的之社會活
    動之職業性犯罪而言，至於犯罪所得之多寡，是否恃此犯罪
    為唯一之謀生職業，則非所問（最高法院85年台上字第510
    號判例參照）。本件詐欺集團成員，總計向被告收購5 個金
    融機構帳戶，且於收購後，於短短11日內，即向附件附表二
    所示被害人為詐欺犯行，甚且於同一日（94年12月22日）即
    先後向被害人丁○○及丙○○為詐欺行為，且向被害人詐騙
    方式亦相當類似，足認該詐欺集團係有計畫性之犯罪，且其
    犯罪成員有一定之規模，足認該詐欺集團應係以詐欺為其職
    業性犯罪，而屬常業犯。次按幫助犯之成立，主觀上行為人
    須有幫助故意，客觀上須有幫助行為，意即需對於犯罪與正
    犯有共同之認識，而以幫助之意思，對於正犯資以助力，而
    未參與實施犯罪之行為者而言。本件被告將其如附件附表一
    5 個金融機構帳戶，均提供予林姓男子，供渠等詐騙被害人
    財物之用，被告顯係基於幫助他人犯罪之犯意，是核其所為
    ，係幫助犯刑法第340 條之常業詐欺罪，及幫助犯洗錢防制
    法第9 條第1 項之罪。被告以一個幫助行為，同時觸犯上揭
    二罪名，為想像競合犯，應從一重之幫助常業詐欺罪處斷，
    且其係幫助犯，爰依刑法第30條第2 項規定，減輕其刑。被
    告先後多次幫助犯行，時間緊接，犯罪方法類似，且觸犯構
    成要件相同之罪名，顯係基於概括犯意反覆為之，應依連續
    犯規定論以一罪。檢察官另就被害人乙○○遭詐騙部分，以
    94年度偵字第12183 號移送本院併辦，而此部分詐欺集團所
    使用被告帳戶，即係起訴書附表一編號5 所示之帳戶，已在
    起訴書起訴範圍效力所及，應認與起訴部分係屬實質上一罪
    ，本院自應一併予以審理。爰審酌被告任意將帳戶提供他人
    使用，紊亂社會正常交易秩序，並使不法之徒藉此輕易犯罪
    ，檢警難以追查緝捕，所造成之危害非輕，惟念及被告犯後
    均坦認犯罪經過，及其犯罪所得利益與其他一切情狀，量處
    如主文所示之刑，以資懲儆。查被告未曾受有期徒刑以上刑
    之宣告，有台灣高等法院被告全國前案紀錄表1 份在卷可查
    ，被告因一時失慮而觸犯本罪，其經此起訴審判，當知所警
    惕，且被告於本院審理中供稱：伊係因車禍後眼睛受傷，需
    錢看病才賣帳戶等語，並提出高雄榮民總醫院診斷證明書2
    份附卷為憑，可認被告並非僅為單純貪圖小利即出賣帳戶，
    其所犯尚有原由，另被告尚有2 名年幼子女（黃嘉瑩5 歲、
    黃柏喜四歲）需伊照顧，被告目前在毅豐橡膠工業股份有限
    公司擔任作業員，有正當職業等情，有被告提出之戶籍謄本
    及在職證明書各1 份在卷可參，是本院綜合考量上情，認被
    告前所宣告之刑，以暫不執行為適當，爰一併諭知緩刑3 年
    ，以啟自新。
據上論斷，應依刑事訴訟法第299 條第1 項前段、第273 條之1
第1 項、第310 條之2 、第454 條第2 項，洗錢防制法第9 條第
1 項，刑法第11條前段、第56條、第30條、第340 條、第55條、
第74條第1 款，判決如主文。
中　　華　　民　　國　　94　　年　　7 　　月　　29　　日
                           刑事第4庭  法　官  呂憲雄
以上正本證明與原本無異。
如不服本判決，應於收受送達後10日內向本院提出上訴書狀。
中　　華　　民　　國　　94　　年　　8 　　月　　 2　　日
　　　　　　　　　　　　　　　　　　　書記官  吳良美
附錄本判決論罪科刑法條
中華民國刑法第340條
以犯第339 條之罪為常業者，處1 年以上7 年以下有期徒刑，得
併科5 萬元以下罰金。
洗錢防制法第9條第1項
犯第2 條第1 款之罪者，處5 年以下有期徒刑，得併科新臺幣三
百萬元以下罰金。
洗錢防制法第2條第1款
本法所稱洗錢，係指下列行為：
一  掩飾或隱匿因自己重大犯罪所得財物或財產上利益者。
